【裁判字號】    88,訴,3960
【裁判日期】    890928
【裁判案由】    給付工程款
【裁判全文】
臺灣臺北地方法院民事判決  八十八年度訴字第三九六○號
    原      告    立眾金屬工業股份有限公司
    法定代理人    甲○○
    訴訟代理人    陳和貴律師
                  高烊輝律師
    複  代理人    王怡今律師
    被      告    瑋晟營造有限公司    設台北市○○○路○段一六一巷四十號三樓
    法定代理人    乙○○      .
    訴訟代理人    劉哲睿律師
右當事人間給付工程款事件，本院判決如左：
    主      文
被告應給付原告新台幣貳佰貳拾柒萬陸仟伍佰伍拾陸元及自民國八十八年七月一日起
至清償日止按年息百分之五計算之利息。
訴訟費用由被告負擔。
本判決於原告以新台幣柒拾陸萬元供擔保後，得假執行。但被告如於假執行程序實施
前以新台幣貳佰貳拾柒萬陸仟伍佰伍拾陸元為原告預供擔保，得免為假執行。
    事      實
甲、原告方面：
  壹、聲明：如主文第一項所示，並陳明願供擔保請准宣告假執行。
  貳、陳述：
    一、被告應給付拖欠之工程款項，共計新台幣二百二十七萬六千五百五十六元：
      (一)緣原告立眾金屬工業股份有限公司前原名為立眾鋼品股份有限公司，嗣於民
        國八十六年十月二日申請變更名稱為現名，經台灣省政府建設廳於同年十月
        三日准予變更登記，其間並曾申請增資、變更營業項目及變更營業所在地於
        現址，此有台灣省政府建設廳函文暨台中市政府營利事業登記證可稽，合先
        敘明。
      (二)原告於八十六年八月二十六日，就內政部警政署空中警察隊台中分隊直昇機
        棚廠鋼結構工程，以原名「立眾鋼品股份有限公司」之名義，與被告即瑋晟
        營造有限公司簽訂「工程合約書」，依該合約第四條「付款方式」之約定，
        本工程款共分五期計價付款，同條第五款約定：本工程完工後甲方（即被告
        ）應於在三個月內完成驗收手續，驗收完成後請領尾款百分之十，共計新台
        幣（下同）壹佰參拾陸萬元整。
      (三)查系爭合約係屬民法第四百九十條之承攬契約，依系爭合約第四條第五款約
        定：本工程完工後被告應於在三個月內完成驗收手續，驗收完成後原告得請
        領尾款百分之十。而本工程確已於八十八年五月二十一日經業主驗收完竣，
        此有結算驗收證明書影本乙紙可資為憑，被告即應依合約約定及民法第五百
        零五條第一項之規定給付工程尾款予原告，並依合約給付相關未付及變更、
        追加工程款項予原告，實無疑義。原告亦已於八十八年六月三十日以律師函
        檢附請款單及八十八年六月十六日開具之發票，請領上開工程尾款，被告即
        應依上開合約條款約定給付工程尾款予原告。
      (四)另查原告於八十六年十一月七日開具發票，請領款項一萬八千九百元；及八
        十七年二月十九日開具發票所請領之五百四十四萬元第二期工程款中，計有
        六萬五千六百八十九元之基礎螺旋施工款項未獲被告支付，另有四萬八千九
        百六十元之扣款被告亦未開折讓單予原告。此外，就雙方均同意進行之追加
        工程及變更施工部份（此有雙方簽署書面追加合約書及變更設計確認單為憑
        ），原告亦已於八十八年六月三十日以律師函檢附請款單及八十八年六月十
        六日開具之發票，請領追加工程款項六十一萬九千九百九十四元，及請領變
        更工程款項十六萬三千零十三元（含稅），被告亦應依雙方約定給付上開款
        項予原告。
    二、被告之答辯與本件法律關係及系爭原因事實無關，不足採信：
      (一)原告承攬工作之內容不包括造成本件工程遲延之鋼構設計及施工圖樣繪製：
        (1)本案系爭承攬合約之內容乃屬鋼構製造及吊組裝部份，並不包含鋼構設計
          及施工圖樣繪製，此由系爭承攬合約合約第五條付款方式所記載之各階段
          工程進度內容，僅載明：鋼料進廠、鋼料運送至現場、鋼構吊裝完成及鋼
          板完工；另依第八條工程圖說第二款、第四款約定，被告應提供原告建築
          圖、結構圖及鋼結構製造圖供原告按圖生產，圖說如有不明被告之監工工
          程師解釋或補繪詳圖；系爭合約補充說明一更要求：原告應按被告核定之
          圖說、規範及施工說明書要求進行施工，即可明瞭。
        (2)至有關被告所指稱天車樑尺寸與原送審尺寸不符，其主因在於建築設計圖
          滑昇門會撞到天車吊樑，以及建築師要求變更天車樑高度所致，並非原告
          之施工錯誤，依上開合約約定，本應由被告提供明確之修改圖予原告，再
          由原告按圖施作。詎料原告公司人員居間協處被告與業主間變更設計之相
          關事宜，未見被告有何感謝之意，反竟將本件遲延責任推諉予原告。
      (二)本件工程遲延係因變更設計所致，與原告所負責之施工組裝無關，原告並無
        給付遲延情事，被告所指遲延損失（即懲罰性違約金份）乃其與業主間另一
        承攬法律關係，被告不得據此請求減少本件承攬報酬：
        (1)按被告已自認：施工期間被告與業主辦理變更設計而追加工期，系爭工程
          因採購之天車吊鉤高度未能符合業主未來業務之發展性與使用性，乃變更
          設計調整天車樑及滑車門尺寸等情。依上開合約約定，本應由被告提供明
          確之修改圖予原告，再由原告按圖施作。惟被告竟指陳：「並由原告按業
          主要求之天車樑高度修改施工圖，即天車樑Ｃ版本圖，送請監造單位核備
          」云云，顯與事實及上開合約約定不符。
        (2)另有關被告指陳其極力爭取並與業主達成共識於八十七年十二月二十五日
          陳報完工，但業主有條件同意須於八十七年十二月二十五日前經結構技師
          同意確認，而其隨即通知並告戒原告公司王中偉先生親自或派員攜帶現況
          峻工圖向結構技師解釋云云，亦非實情。事實上，被告自始即未告知原告
          補送審現況峻工圖有時程上之限制。直到原告辦理請款時，被告才提示其
          與業主之會議記錄內容及尤明瑋建築師事務所函件，並將延遲責任歸責於
          原告，企圖推卸其自身過失責任。
    三、綜上所述，系爭合約於報價時即未含施工圖繪製項目，並特別於合約第八條
        第二款、第四款中加以註明，原告承攬工作內容並不包括造成本件工程遲延
        之鋼構設計及施工圖樣繪製。本件工程遲延係因變更設計所致，與原告所負
        責之施工組裝無關，原告並無給付遲延情事。更何況，本件被告所指遲延損
        失（即懲罰性違約金）係可歸責於被告本身所致，且係被告與業主間另一承
        攬法律關係，與原告與被告間之請求給付工程款法律關係無涉。準此，被告
        自不得據此主張依民法第五百零二條請求減少本件系爭工程之承攬報酬。被
        告之抗辯實無理由，顯不足採。
    四、據上論結，被告應給付原告之工程款項，共計二百二十七萬六千五百五十六
        元。被告對原告多次要求其給付系爭工程款項，均未明確表明其於何時以何
        方式及數額支付之，致原告蒙受重大之期限利益損失。為此，爰訴請被告給
        付系爭工程款項及自八十八年七月一日被告收受原告律師函起至清償日止之
        遲延利息。
  參、證據：提出台灣省政府建設廳函、台中市政府營利事業登記證、工程合約書、
      律師函暨附件、追加合約書、變更設計確認單、掛號郵件收件回執、結算驗收
      證明書等影本各一件，發票影本二件為證，並聲請命被告提出原始設計圖、大
      樣圖及完工圖並訊問證人王中偉、林寶壽、張明政。
乙、被告方面：
  壹、聲明：原告之訴及其假執行之聲請均駁回。並陳明如受不利之判決，願供擔保
      請准免為假執行
  貳、陳述：
    一、緣被告於八十五年十二月二十一日與內政部警政署空中警察隊（下稱業主）
        簽訂工程合約，承攬其位於台中水湳機場內之直昇機棚廠暨附屬建築物建築
        工程，嗣並將其中之直昇機棚廠鋼構工程轉包予原告施作，整體工程期限依
        被告與業主所訂合約第七條規定，應於簽約日起五百四十八個日曆天即八十
        七年六月二十二日完成。惟工程施工期間因被告與業主辦理第一次變更設計
        而追加工期一百零二天，又因鑑界日期受軍方延誤影響核發民工證展延工期
        四十天，以及受颱風天災影響展期十二天，因此，整體工程即預定應於八十
        七年十一月二十三日前完工。其中原告所承攬之系爭直昇機棚廠鋼構工程部
        份，依第一次修正設計變更施工預算書所載，棚廠滑升門及天車樑尺寸調整
        之追加工期僅為四十天，換言之，原告所承攬之系爭工程最後完工日應為八
        十七年九月十七日，合先敘明。
    二、原告應負給付遲延之債務不履行責任：
      (一)查系爭直昇機棚廠鋼構工程，因採購之天車吊鉤高度未能符合業主未來業務
        之發展性與使用性，乃變更設計調整天車樑及滑升門尺寸，並由原告按業主
        要求之天車樑高度修改施工圖，即天車樑Ｃ版本圖送請監造單位尤瑋明建築
        師事務所核備。按原告既同意變更設計，並依業主要求之天車樑高度修改施
        工圖，以繪製Ｃ版本圖送審，乃原告竟未按修正後之Ｃ版本圖施工，致鋼構
        天車樑軌道尺寸與Ｃ版本圖不符，而於八十七年九月八日遭監造單位尤瑋明
        建築師事務所發函指正，此項缺失除經被告通知原告外，並由尤瑋明建築師
        事務所監造工程司陳建和先生於工地現場要求原告改正，惟原告一直延宕未
        予改正。
      (二)嗣被告原與業主達成共識將於八十七年十二月二十五日陳報完工，惟因系爭
        工程上開瑕疵，經業主認定有結構上危險之疑慮，而不同意被告於八十七年
        十二月二十五日陳報完工。經被告極力說明爭取，業主乃從寬認定若能將現
        況竣工圖於十二月二十五日前送請結構技師核定確認無結構上危險之疑慮者
        ，則同意該日陳報完工。為此被告隨即通知原告公司經理王中偉先生速攜現
        況竣工圖親自向結構技師解釋說明以取得確認同意，並告戒送審圖之核准與
        否，事關工程得否如期陳報完工，以及逾期將負擔鉅額懲罰性違約金之問題
        ，務必於八十七年十二月二十五日前親自或派員北上向結構技師當面解釋修
        改之Ｃ版本施工圖，原告公司經理王中偉則一再保證定當親自或派員辦理，
        並稱絕對會讓結構技師滿意簽准。豈料，原告竟以函件寄送方式處理，而未
        派員當面說明，導致結構技師於八十七年十二月二十九日傳真尤建築師信函
        說明二表示：圖號ＶＢ─３等圖（指現況竣工圖），內容不清晰，無法審閱
        ，而Ｐ２、Ｂ５Ａ等現況竣工圖因與Ｃ版本圖之尺寸不符，結構技師認定仍
        有結構上安全之問題，乃指示應依結構設計圖之設計原意修正，而未審認通
        過，嗣業主與被告於八十八年一月一日至工地會勘認定完工時仍未取得結構
        技師確認。依被證六完工會勘紀錄所載九項缺失，業主認定非系爭工程範圍
        之八項缺失可依修繕補強方式解決，惟天車輔助樑尺寸與送審Ｃ版本圖不符
        未改善完成一項，因有結構安全之疑慮，非僅瑕疵修補之問題，而不同意系
        爭工程業已完工。迨八十八年一月五日被告依結構技師指示補強之意旨傳真
        繪製之新圖，始獲簽認同意，完工日期遲延達十一天之久。雖經被告向業主
        極力爭取，惟業主仍不同意八十七年十二月二十五日為完工日，隨後被告針
        對上述爭議聲請行政院公共工程委員會調解，其所得結論亦同。
    三、原告辯稱其承攬工作之內容並不包括造成本件工程遲延之鋼構設計及施工圖
        樣繪製；本件工程遲延係因變更設計所致，與原告所負責之施工組裝無關，
        原告並無給付遲延情事云云，意圖規避本件工程遲延責任，爰加以駁斥如后
        ：
      (一)按系爭工程合約第八條第四款約定：「甲方應提供乙方建築圖、結構圖及鋼
        結構製造圖以利乙方生產製造作業。」其所稱之工程圖說均指基礎設計圖（
        Ｂａｓｉｃ  Ｄｅｓｉｇｎ）而言，被告於簽訂本件工程合約時，業將業主
        提供之基礎設計圖轉交原告，依業界慣例及工程轉包合約之精神，被告為一
        營造公司，負責整合整體工程之進行，並非專業鋼構廠商，被告之所以將系
        爭工程轉包予原告施作，即為借重其專業鋼構廠商繪圖之能力，因此本應由
        原告參照上開基礎圖說繪製製造細部圖或施工圖（Ｓｈｏｐ  Ｊｏｉｎｔ，
        二者涵義並無不同，僅用語之差異）以為工程之施作，上開事實業據證人王
        朝人到庭證述綦詳。試問：若原告承攬系爭工程之內容僅為鋼構製造及吊組
        裝部份，而不負有任何製造細部圖或施工圖繪製之義務，則被告自行雇工按
        圖施作完成系爭工程即可，何須將工程轉包予原告施作，而徒增合約糾紛之
        困擾？足見原告所稱之詞違反常情甚明，應無可採。
      (二)次按系爭工程原設計天車吊鉤高度因未能符合業主未來業務之發展性與使用
        性，乃變更設計調整天車樑及滑升門尺寸，而依業界工程變更設計之慣例，
        恆由業主將變更設計修改之意旨告知承商，要求直接修改施工圖送審，以為
        日後驗收之準據，因此並無修改基礎圖之問題，本件工程變更設計亦同，職
        是，原告既同意上開變更設計，則由原告按業主要求之天車樑高度修改施工
        圖即繪製Ｃ版本圖，本為原告依合約應盡之義務。換言之，Ｃ版本圖亦屬製
        造細部圖或施工圖，參照前述本應由原告繪製，而其代價即包含於原告請求
        之追加工程款內，原告指稱系爭工程變更設計後，應由被告提供明確之修改
        圖予原告，再由原告按圖施作，伊代被告繪製Ｃ版本圖應屬無因管理云云，
        實屬刻意曲解合約精神，斷無可採。再者，原告既有繪製Ｃ版本圖之義務，
        並已送請業主監造單位審核通過，則施作之結果天車樑尺寸竟與Ｃ版本圖不
        符，顯非Ｃ版本圖繪製錯誤所致，而係原告未善盡責任按圖施工，否則監造
        單位尤瑋明建築師事務所有何理由發函指正尺寸之瑕疵？原告辯稱：天車樑
        尺寸與原送審尺寸不符，其主因在於建築設計圖滑昇門會撞到天車吊樑，以
        及建築師要求變更天車樑高度所致，並非原告施工錯誤云云，所言實屬無稽
        。
      (三)末查原告所承攬之系爭直昇機棚廠鋼構工程部份，依第一次修正設計變更施
        工預算書所載，棚廠滑升門及天車樑尺寸調整之追加工期僅為四十天，換言
        之，原告所承攬之系爭工程最後完工日應為八十七年九月十七日。因此本件
        工程遲延之原因實與變更設計無關，而系爭工程之完工期限依兩造合約第六
        條規定，固未明確加以規範，惟原告應另擬工程進度表送交被告審核，以為
        工程期限之依據，詎原告於本件工程施工期間均未見其提交任何工程進度表
        予被告審核，以規範其施工進度，嗣復因系爭工程施作之瑕疵，而導致被告
        所承攬之整件工程遲延陳報完工達十一天之久，原告豈謂毫無任何契約責任
        ？
    四、(一)按「因可歸責於承攬人之事由，致工作不能於約定期限完成，或未定期限
        經過相當時期而未完成者，定作人得請求減少報酬」，修正前之民法第五百
        零二條定有明文。查被告所承攬之整體工程原應於八十七年十一月二十三日
        完工，距被告與業主達成共識陳報完工之八十七年十二月二十五日，已逾期
        三十二天，此項遲延原因牽涉其他工程，雖不能獨立由原告負責，惟其後因
        可歸責於原告之事由既未按圖施工致系爭工程發生瑕疵於先，此項瑕疵因事
        關結構安全之疑慮，而非僅單純瑕疵修補之問題，致業者未能認定完工，因
        此被告本有按合約債之本旨修改上開瑕疵以完成系爭工程之義務，嗣因被告
        向業主極力爭取，業主始從寬認定以現況竣工圖之補送審代替補正，此項補
        送審程序對原告而言並無不利，原告自有補送審現況竣工圖以依約履行完成
        系爭工程之義務，乃原告復未積極配合竣工圖之補送審程序，導致完工日期
        認定遲延達十一天之久，此項遲延責任自當由原告自行負責。
      (二)次按「定作人依民法第五百零二條第一項請求減少報酬，法院應依工作不能
        於約定期限完成，或未定期限經過相當時期而未完成工作，致定作人所受損
        害情形，以為酌定減少報酬數額之標準」，最高法院八十七年度台上字第八
        九九號判決意旨參照。查依被告與業主所訂合約第十八條規定：被告不依合
        約規定期限完工者，每逾一日應償付業主合約總價千分之一．五懲罰性違約
        金，以變更設計後之總價一億五千零三十萬元計，逾期十一天共計二百四十
        七萬九千九百五十元（150,300,000×1.5%×11  = 2,479,950），上開金額
        業經業主於被告所得請求之尾款中扣除，而為被告所受之損害，參照前開最
        高法院判決之旨，爰以此項損害金額作為減少原告請求二百二十七萬六千五
        百五十六元報酬之標準。若鈞院認為此項減少報酬之標準仍嫌不明，爰參酌
        新修正民法第五百零二條第一項因可歸責於承攬人之事由，致工作逾約定期
        限始完成者，定作人得請求賠償因遲延而生損害之規定意旨，以被告因原告
        遲延工作所得請求賠償之損害二百四十七萬九千九百五十元與原告所請求之
        報酬主張抵銷，因此原告之請求即無理由。
  參、證據：提出工程合約、修正（設計變更）施工預算書、工程備忘錄、會勘紀錄
      、內政部警政署空中警察隊函、行政院公共工程委員會函節本、Ｃ版本圖、發
      票明細等影本各一件，傳真函影本三件為證，並聲請訊問證人王朝人、王振榮
    理      由
一、原告主張兩造於八十六年八月二十六日簽訂工程合約書，約定由原告承攬被告所
    承包之內政部警政署空中警察隊台中分隊直昇機棚廠鋼結構工程，工程完工經驗
    收後原告即可向被告請求給付尾款。嗣該工程已於八十八年五月二十一日經被告
    之業主即內政部警政署空中警察隊驗收完竣，詎被告尚欠工程款二百二十七萬六
    千五百五十六元未付，經原告於八十八年六月三十日以律師函檢附請款單及發票
    ，請領上開工程款，被告均未給付，為此依承攬契約之法律關係，訴請被告如數
    給付並加計自八十八年七月一日被告收受原告律師函起至清償日止按年息百分之
    五計算之遲延利息。
二、被告則以系爭直昇機棚廠鋼構工程，因採購之天車吊鉤高度未能符合業主未來業
    務之發展性與使用性，乃變更設計調整天車樑及滑升門尺寸，並由原告按業主要
    求之天車樑高度修改施工圖（即天車樑Ｃ版本圖），送請監造單位尤瑋明建築師
    事務所核備。詎原告同意變更設計，並依業主要求之天車樑高度修改施工圖以繪
    製Ｃ版本圖送審後，竟未按修正後之Ｃ版本圖施工，致鋼構天車樑軌道尺寸與Ｃ
    版本圖不符，而於八十七年九月八日遭監造單位尤瑋明建築師事務所發函指正。
    嗣被告原與業主達成共識將於八十七年十二月二十五日陳報完工，惟因上開原告
    施工之瑕疵，經業主認定有結構上危險之疑慮，而不同意被告於八十七年十二月
    二十五日陳報完工。經被告極力說明爭取，業主乃從寬認定若能將現況竣工圖於
    十二月二十五日前送請結構技師核定確認無結構上危險之疑慮者，則同意該日陳
    報完工。為此被告隨即通知原告公司經理王中偉先生速攜現況竣工圖親自向結構
    技師解釋說明以取得確認同意，並告戒送審圖之核准與否，事關工程得否如期陳
    報完工，以及逾期將負擔鉅額懲罰性違約金之問題，務必於八十七年十二月二十
    五日前親自或派員北上向結構技師當面解釋修改之Ｃ版本施工圖，原告公司經理
    王中偉則一再保證定當親自或派員辦理，並稱絕對會讓結構技師滿意簽准。豈料
    原告竟以函件寄送方式處理，而未派員當面說明，導致結構技師認為圖號內容不
    清晰無法審閱，且部分現況竣工圖與Ｃ版本圖之尺寸不符，仍有結構上安全之問
    題，故指示應依結構設計圖之設計原意修正，而未審認通過。嗣業主與被告於八
    十八年一月一日至工地會勘認定完工時仍未取得結構技師確認。迨八十八年一月
    五日被告依結構技師指示補強之意旨傳真繪製之新圖，始獲簽認同意。茲因原告
    未按圖施工在先，繼又不積極配合竣工圖之補送審程序，導致完工日期遲延十一
    天，被告自得依民法第五百零二條規定請求減少報酬，又因原告之遲延造成被告
    遭業主扣款二百四十七萬九千九百五十元，爰以此作為減少報酬之標準。而若認
    為此項減少報酬之標準仍嫌不明，則參酌新修正民法第五百零二條第一項因可歸
    責於承攬人之事由，致工作逾約定期限始完成者，定作人得請求賠償因遲延而生
    損害之規定意旨，以被告因原告遲延工作所得請求賠償之損害二百四十七萬九千
    九百五十元與原告所請求之報酬主張抵銷，因此原告之請求即無理由等情，資為
    抗辯。
三、經核，本件被告對原告主張之事實，除抗辯原告遲延完工外，餘均不爭執，則本
    件應探究者，即在原告有無遲延完工責任之問題。
四、按因可歸責於承攬人之事由，致工作不能於約定期限完成，或未定期限經過相當
    時期而未完成者，定作人得請求減少報酬，固為修正前民法第五百零二條第一項
    所明定，同條修正後雖增定定作人並得請求損害賠償，惟諸此規定均以承攬人逾
    期完成工作為要件，至於承攬人完成工作，應使其具備約定之品質及無減少或滅
    失價值或不適於通常或約定使用之瑕疵（民法第四百九十二條），乃承攬人應負
    擔之責任，並非承攬人工作之遲延，若承攬人已於約定期限內完成其承攬之工作
    ，就令其工作有瑕疵，與工作之完成，究屬兩事。查被告陳稱：「系爭直昇機棚
    廠鋼構工程，因採購之天車吊鉤高度未能符合業主未來業務之發展性與使用性，
    乃變更設計調整天車樑及滑升門尺寸，並由原告按業主要求之天車樑高度修改施
    工圖，即天車樑Ｃ版本圖送請監造單位尤瑋明建築師事務所核備。按原告既同意
    變更設計，並依業主要求之天車樑高度修改施工圖，以繪製Ｃ版本圖送審，乃原
    告竟未按修正後之Ｃ版本圖施工，致鋼構天車樑軌道尺寸與Ｃ版本圖不符，而於
    八十七年九月八日遭監造單位尤瑋明建築師事務所發函指正，此項缺失除經被告
    通知原告外，並由尤瑋明建築師事務所監造工程司陳建和先生於工地現場要求原
    告改正，惟原告一直延宕未予改正：：：迨八十八年一月五日被告依結構技師指
    示補強之意旨傳真繪製之新圖，始獲簽認同意，完工日期遲延達十一天之久」等
    語，表示原告於八十七年九月八日經指正其施工尺寸不符時起，迄八十八年一月
    五日內政部警政署空中警察隊確認完工時止，並無再度施工，則據此可知，原告
    在八十七年九月八日經指正前之施工，應已達完工可供驗收之程度，否則原告若
    未完工，應不可能僅憑事後補送新圖即可獲得業主同意認定完工。至於被告抗辯
    原告施工不符修正後Ｃ版本圖一節，縱認屬實，僅為原告應負瑕疵擔保責任問題
    ，與原告工作有無遲延完成無關。且就令原告事後補正其瑕疵時，已逾被告向其
    業主陳報完工之八十七年十二月二十五日期限，惟按債之關係僅存在於特定債權
    人與債務人之間，不同債權人與債務人間分別成立者，為不同之債，探究本件原
    告有無遲延完工，本應就兩造間所成立之承攬契約獨立判斷，要不能將其與被告
    和其業主間所成立之承攬契約混為一談，被告以其與業主約定之完工日期為準，
    據以認定原告遲延完工，本即失所依據，況原告所為僅屬瑕疵修補之行為，自不
    能以其補正完成之日期作為認定完工之依據。
五、原告既於八十七年九月八日前即已完工，而被告又陳稱「原告所承攬之系爭工程
    最後完工日應為八十七年九月十七日」，則原告並無逾期完工之情形，是被告抗
    辯其得依民法第五百零二條第一項規定請求減少報酬或損害賠償二百四十七萬九
    千九百五十元，即屬無據，原告自得依承攬契約之法律關係，請求被告給付承攬
    報酬及遲延利息。又兩造約定系爭工程經完工驗收後，被告即應給付工程尾款，
    則被告應於八十八年五月二十一日系爭工程經內政部警政署空中警察隊驗收完竣
    時，給付原告承攬報酬，從而原告訴請被告給付所欠工程款二百二十七萬六千五
    百五十六元，並自八十八年七月一日起至清償日止按年息百分之五計算之遲延利
    息，為有理由，應予准許。
六、兩造陳明願供擔保請為宣告假執行或免為假執行，經核均與規定相符，爰分別酌
    定相當之擔保金額予以宣告。
七、兩造其餘主張及舉證經本院斟酌後認於判決無影響，爰不一一論駁，附此敘明。
據上論結，原告之訴為有理由，依民事訴訟法第七十八條、第三百九十條第二項、第
三百九十二條，判決如主文。
中      華      民      國    八十九    年      九      月    二十八    日
                                    民事第六庭法      官  黃明發
右為正本係照原本作成
如對本判決上訴，須於判決送達後廿日內向本院提出上訴狀
中      華      民      國    八十九    年      十      月      七      日
                                              法院書記官  謝梅琴


司法院資訊處製作；財團法人民間司法改革基金會備份。
